臺灣雲林地方法院刑事判決　　　　　　　　　　　　　九十三年度交訴字第四一號
　　公　訴　人　臺灣雲林地方法院檢察署檢察官
　　被　　　告　乙○○
右列被告因過失致死等案件，經檢察官提起公訴（九十三年度偵字第三四五七號），
被告於本院準備程序進行中，就被訴事實為有罪之陳述，經合議庭裁定進行簡式審判
程序，本院判決如左：
    主  文
乙○○因過失致人於死，處有期徒刑壹年；又駕駛動力交通工具肇事，致人死亡而逃
逸，處有期徒刑壹年陸月，應執行有期徒刑貳年肆月。
    事  實
一、乙○○前因竊盜案件，經本院以八十九年度少連易字第八號，判處有期徒刑一年
    六月，緩刑四年確定。詎於緩刑期間，又因觸犯施用毒品案件，再經本院以九十
    一年度易緝字第二四號，判處有期徒刑十月確定，上開緩刑之宣告並經本院以九
    十一年度撤緩字第六七號裁定撤銷。然乙○○經台灣雲林地方法院檢察署通知後
    並未到案執行，該署即於民國九十二年三月十三日對乙○○發佈通緝。乃乙○○
    於通緝期間，明知自己未領有自用小客車駕駛執照，卻仍於九十三年四月八日上
    午，駕駛車牌號碼ＳＰ—二六四二號自用小客車，搭載雷登翔、施信輝二人，自
    雲林縣麥寮鄉雷厝村雷厝一三三號住處出發，欲前往麥寮鄉「高手電子遊藝場」
    把玩電動玩具。同日上午六時許，乙○○駕車由北往南，行經雲林縣麥寮鄉雷厝
    村江厝三夫人廟旁時，本應注意行車速度，依速限標誌或標線之規定，無標誌或
    標線者，行車速度不得超過五十公里：又因雨霧致視線不清時，應減速慢行，作
    隨時停車之準備；且汽車行駛時，駕駛人應注意車前狀況，並隨時採取必要之安
    全措施。而依當時該地道路為直路，路面平整無缺陷，雖略有雨霧，但不影響視
    線，並無不能注意之情事，乃乙○○竟疏未遵守限速規定，且未注意車前狀況，
    減速慢行，猶貿然以超過時速五十公里以上之速度駕駛車輛，適有行人蔡在家正
    徒步於道路右側，乙○○因未減速慢行且未注意天候及車前狀況致煞避不及，其
    車輛右前側撞擊蔡在家身體，致蔡在家受有頭部外傷、股骨骨折引發出血性休克
    而當場死亡。乃乙○○於肇事後，明知已造成他人傷亡，竟因一時恐懼及擔心自
    己通緝遭捕獲，而未下車救助及報警處理，反起肇事逃逸之犯意而駕車逃離現場
    。嗣經檢警與蔡在家家屬多方探訪偵查，始查獲上情。
二、案經台灣雲林地方法院檢察署檢察官相驗後自動偵查起訴。
    理  由
一、認定犯罪事實所憑之證據及理由：
（一）關於過失致死部分：
  １、被害人蔡在家之子蔡明璋於警訊及偵查中指訴被害人係遭車禍當場死亡（相驗
      卷第十二頁、第十五頁至第十六頁）。
  ２、證人即被害人之姪子蔡良池於警訊中證稱，九十三年四月八日上午六時許，在
      雲林縣麥寮鄉○○村○○路三夫人廟旁，發現被害人因車禍死亡倒臥在路上之
      經過（相驗卷第十一頁）。另證人即被告之弟林啟松證述，車牌號碼ＳＰ—二
      六四二號自用小客車雖為其所有，惟供被告使用（相驗卷第五十九頁至第六十
      一頁）。而證人雷登翔於偵查中則證述肇事當日乘坐被告駕駛之車輛，於行經
      肇事地點，當時有霧，被告有超速行駛及擦撞被害人之事實（相驗卷第八十八
      頁至第九十一頁）。
  ３、道路交通事故現場圖一紙，可證明肇事地點位置及肇事後散落物分佈情形（相
      驗卷第十頁），另現場相片二張，可證明肇事地點之道路狀況（相驗卷第四十
      五頁）。
  ４、車牌號碼ＳＰ—二六四二號自用小客車相片十二張，可證明該車車損情形及可
      能撞擊位置（相驗卷第四十六頁至第五十一頁）。
  ５、台灣雲林地方法院檢察署相驗屍體證明書、勘驗筆錄、驗斷書及相驗被害人屍
      體之相片十張，可證明被害人確實因本件車禍死亡之事實（相驗卷第十四頁至
      第二十九頁）。
  ６、按行車速度，依速限標誌或標線之規定，無標誌或標線者，行車速度不得超過
      五十公里：又因雨霧致視線不清時，應減速慢行，作隨時停車之準備；且汽車
      行駛時，駕駛人應注意車前狀況，並隨時採取必要之安全措施，此為道路交通
      安全規則第九十三條第一項第一款、第二款、第九十四條第三項所明定。而依
      現場相片、道路交通事故現場圖及證人雷登翔之證述，當時肇事地點道路為直
      路，路面平整無缺陷，雖略有雨霧，但不影響視線，並無不能注意之情事。被
      告駕駛車輛行經肇事地點，未遵守限速規定減速慢行，復未注意天候及車前狀
      況，隨時採取必要之安全措施，肇致發生本件車禍，被告應注意能注意卻疏未
      注意，其有過失甚明。又被害人因本件車禍死亡已如前述，則被害人之死亡與
      被告之過失間有相當因果關係。
  ７、被告於偵查及本院審理中自白上開過失致人於死之犯行。
（二）關於駕駛動力交通工具肇事，致人死亡而逃逸部分：
  １、關於被害人因本件車禍死亡部分證據已如前述。
  ２、證人雷登翔於偵查中證稱發生車禍當時，被告明知已發生車禍傷亡，然並未下
      車處理，反而逃離現場（相驗卷第八十八頁至第九十一頁）。
  ３、台灣高等法院被告全國前案紀錄表及刑案資料查註紀錄表，可證明被告於肇事
      當時遭通緝在案。
  ４、被告於偵查及本院審理中自白肇事逃逸之犯行。
二、論罪科刑之理由：
（一）核被告所為，係犯刑法第二百七十六條第一項之過失致死罪及同法第一百八十
      五條之四肇事逃逸罪。被告所犯上開二罪，犯意個別，罪名互殊，構成要件不
      同，應予分論併罰。
（二）被告未領有自用小客車駕駛執照，業經其供承在卷，並有證照查詢汽車駕駛人
      資料一份在卷可稽。其無駕駛執照駕車，因而致人死亡，依法應負刑事責任，
      故應依道路交通管理處罰條例第八十六條第一項規定加重其刑。
（三）爰審酌被告之前科素行、過失程度；及基於因一時緊張與企圖隱匿通緝身份之
      動機，而未善盡車禍救助義務；暨其與被害人之關係；與本件被告雖終能坦承
      犯罪，然其於肇事後屢次抵賴犯行；肇事至今均未能與被害人家屬達成和解或
      取得其諒解，造成被害人家屬身心傷痛難以平撫等一切情狀，各量處如主文所
      示之刑，並定其應執行刑。
三、適用之法律：
（一）刑事訴訟法第二百九十九條第一項前段、第二百七十三條之一第一項。
（二）刑法第二百七十六條第一項、第一百八十五條之四、第五十一條第五款。
（三）道路交通管理處罰條例第八十六條第一項
（四）罰金罰鍰提高標準條例第一條前段。
本案經檢察官甲○○到庭執行職務。
中      華      民      國      九十三    年    十二    月    三十一    日
                                        臺灣雲林地方法院刑事第三庭
                                            法  官  劉  國  賓
右正本證明與原本無異。
如不服本判決，應於判決送達後十日內向本院提出上訴狀( 應附繕本 )。
                                            書記官  黃  秋  萍
中      華      民      國      九十三    年    十二    月    三十一    日
中華民國刑法第一百八十五條之四
駕駛動力交通工具肇事，致人死傷而逃逸者，處六月以上五年以下有期徒刑。
中華民國刑法第二百七十六條
 (過失致死罪)
因過失致人於死者，處二年以下有期徒刑、拘役或二千元以下罰金。
從事業務之人，因業務上之過失犯前項之罪者，處五年以下有期徒刑或拘役，得併科
三千元以下罰金。
